臺灣彰化地方法院民事判決
　111年度婚字第35號
原      告  乙○○  

訴訟代理人  鍾傑名律師
被      告  甲○○○(BIEN THI CAM GIANG)





上列當事人間請求離婚事件，本院於民國111年9月15日言詞辯論
終結，判決如下：
    主  文
准原告與被告離婚。
訴訟費用新台幣3,000元由被告負擔。
    事實及理由
壹、程序方面：
一、涉外民事法律適用法第50條規定「離婚及其效力，依協議時
    或起訴時夫妻共同之本國法；無共同之本國法時，依共同之
    住所地法；無共同之住所地法時，依與夫妻婚姻關係最切地
    之法律」。本件原告為我國國民，被告為越南籍國民，兩造
    婚後共同之住所地在原告之住所地，即彰化縣戶籍地，此有
    中華民國居留證、原告之戶籍謄本、內政部移民署外人居停
    留資料查詢（外僑）－明細內容等件在卷可稽(見本院卷第21
    頁至第23頁、第41頁）依上開規定，本件離婚事件應適用中
    華民國法律，合先敘明。
二、被告經合法通知未於言詞辯論期日到場，復查無民事訴訟法
    第386條各款所列情形，依家事事件法第51條準用民事訴訟
    第385條第1項前段規定，本院自得依原告聲請，由其一造辯
    論而為判決。
貳、實體方面：
一、原告主張略以：被告為越南籍人士，兩造於民國109年2月10
    日在越南結婚後，於110年1月7日在我國辦理結婚登記，被
    告復於110年2月5日來臺與原告共同居住在彰化縣○○鄉○○村○
    ○路000號住處，婚後二人相處融洽，詎被告於110年4月13日
    離家後即斷絕所有聯繫，原告遂於次日向北斗分局田尾分駐
    所通報被告失蹤協尋，嗣被告於110年8月9日為內政部移民
    署高雄市專勤隊尋獲，原告遂與家人連夜至高雄將被告接回
    ，然途中行經便利商店時，被告又趁機逃離，原告無奈之餘
    ，再次於110年8月10日至內政部移民署彰化縣專勤隊報案協
    尋，迄今被告均未與原告聯繫。是被告來臺僅2個多月，便
    離開原告，兩造夫妻感情基礎薄弱，而被告突然離家，單方
    面斷絕一切聯繫，讓原告無從尋找，被告未盡夫妻同居共同
    生活義務，迄今近8個月。綜上，被告客觀上有違反夫妻同
    居義務之事實，且此一狀態仍在繼續中，主觀上已無與原告
    維繫婚姻，繼續行夫妻共同生活的意思存在，被告顯係無正
    當理由，出於惡意遺棄的意思，片面置配偶於不顧，顯然沒
    有繼續維持婚姻之念想，並造成婚姻破綻而無法回復，有不
    能維持婚姻之重大事由且此事由可歸責於被告，爰請鈞院依
    民法第1052條第1項第5款、第2項之規定，准予原告訴請裁
    判離婚等語。並聲明：如主文所示。
二、被告未於言詞辯論期日到場，亦未提出書狀表達相關聲明或
    陳述。
三、得心證之理由：
㈠、按民法第1052條第2項前段明定：夫妻之一方，有前項以外
    之重大事由，難以維持婚姻者，夫妻之一方得請求離婚。所
    稱「有前項以外之重大事由，難以維持婚姻者」，係以婚姻
    是否已生破綻而無回復之希望為其判斷之標準，而婚姻是否
    已生破綻無回復之希望，則應依客觀之標準，即難以維持婚
    姻之事實，是否已達於倘處於同一境況，任何人均將喪失維
    持婚姻之意願而定（最高法院95年度台上字第2924號判決意
    旨參照）。又夫妻之所以謂為夫妻，無非在於藉由婚姻關係
    ，相互扶持，甘苦與共；信諒為基，情愛相隨。苟夫妻間因
    堅持己見，長期分居兩地，各謀生計，久未共同生活，致感
    情疏離，互不聞問；舉目所及，已成路人，而無法達成實質
    夫妻生活之婚姻目的；若謂該婚姻猶未發生破綻，其夫妻關
    係仍可維持，據以排斥無過失或過失程度較輕或其程度相當
    之一方訴請離婚，即悖於夫妻之道，顯與經驗法則有違，亦
    有最高法院98年度台上字第1233號判決意旨可資遵循。
㈡、經查，原告主張兩造係夫妻關係，現仍存續中等情，有個人
    戶籍資料查詢結果為證，並經本院依職權向彰化縣北斗戶政
    事務所調取兩造辦理結婚登記之相關資料（結婚證書原文暨
    中譯文、聲明書）等查核屬實，此有該所111年3月15日彰北
    戶字第1110001089號函乙份在卷足稽（見本院卷第101頁至
    第110頁），堪信為真實。另原告主張被告婚後於110年2月5
    日來臺與原告共同生活後，於同年4月13日離家出走，原告
    遂向警局報案協尋，嗣被告於110年8月9日為內政部移民署
    高雄市專勤隊尋獲，原告遂與家人至高雄將被告接回，詎被
    告又趁隙離去，原告遂再次報案協尋，迄今被告均未與原告
    聯繫，造成婚姻破綻而無法回復，有不能維持婚姻之重大事
    由且此事由可歸責於被告等情，亦據原告到庭供述明確，並
    經本院依職權調閱被告之入出境查詢資訊連結作業以及向內
    政部移民署南區事務大隊高雄專勤隊調閱被告之協尋及撤尋
    資料（內政部移民署外人居停留資料查詢（外僑）－明細內
    容、彰化縣警察局北斗分局田尾分駐所受（處）理案件證明
    單、內政部移民署彰化縣警察局北斗分局受理外來人口行方
    不明案件登記表《尋獲、協尋》、查處外來人口在臺逾期停留
    、居留或其他非法案件通知書、鳯山分局文山派出所調查筆
    錄、居留外僑動態管理系統、內政部移民署彰化縣專勤隊受
    理外來人口行方不明案件登記表、移民署南區事務大隊高雄
    市專勤隊調查筆錄、內政部移民署中區事務大隊彰化縣專勤
    隊調查筆錄）等查核屬實，此有入出境資訊連結作業以及該
    隊110年12月27日移署南高勤字第1108485357號書函各乙份
    在卷足稽（見本院卷第39頁至第56頁、第121頁）在卷足稽
    ，復據證人即原告之妹甲○○到庭結證稱：「（問：你是否與
    原告、被告同住？被告是何時離家出走？離家出走原因為何
    ？目前是否可聯繫被告？）有與原告、被告同住。被告大約
    於110年4月多離家，我不知道被告為何離家，目前無法與被
    告聯絡。110年8月多，高雄移民署有打電話給我說有尋獲被
    告，我與原告有去高雄要接被告回來，但是接回來途中我們
    去便利商店買東西，我走前面，原告及被告走在後面，我東
    西買回來之後被告就不見了，之後我們有再次報協尋。被告
    失蹤，我們有一直要聯絡被告，但是都一直聯絡不到人，被
    告也沒有接電話。」等語大致相符（見本院卷第146頁至第1
    47頁），而被告經本院合法公示送達通知後，仍未到場陳述
    答辯或提出書狀表示意見，堪認原告上開主張為真實。
㈢、另經本院依職權命家事調查官訪視就兩造是否存有可歸責被
    告之難以維持婚姻之重大事由進行訪視並提出建議，其調查
    結果略以：「肆、總結報告：一、兩造於109年2月10日結婚
    ，110年1月7日於臺灣辦理結婚登記，兩造婚姻關係存續中
    之事實，有戶籍謄本附卷可稽。二、原告主張兩造同住期間
    短暫（110年2月20日至同年4月13日），兩造於語言、生活
    相處有距離；且被告110年4月13日離家，迄今行蹤不明已逾
    1年，110年8月9日遭查獲時拒絕與原告同行返家，兩造已無
    夫妻互動等情，有內政部移民署彰化縣警察局北斗分局受理
    外來人口行方不明案件登記表、內政部移民署彰化縣專勤隊
    受理外來人口行方不明案件登記表、內政部移民署南區事務
    大隊高雄市專勤隊110年12月27日移署南高勤字第110848535
    7號函附卷可稽。原告期望離婚，係考量被告離家逾1年，過
    往同住期間於語言、生活相處有距離，無法一起生活。原告
    妹於到院調查時表示支持原告離婚之決定。綜上，兩造婚後
    共同生活時間為110年2月20日至110年4月13日，約1月餘，
    被告110年4月13日離家迄今，行蹤不明，兩造關係疏離，未
    再夫妻共同生活，可能已欠缺共同生活之理念與願景，缺乏
    婚姻生活所應具備彼此扶持、相忍互愛之特質，較難期雙方
    日後仍可相互扶持繼續經營婚姻，可認本件兩造間之婚姻已
    生破綻而無回復之希望，有不能維持婚姻之重大事由，已欠
    缺建立美滿家庭應有之互信、互諒、互愛基石，然本次調查
    無法與被告取得聯繫，僅訪談原告一造，致使無法具體評估
    ，建請法官參酌其他相關資料自為裁定。」等語，有本院家
    事調查官111年5月12日家事事件調查報告乙份在卷可佐。
㈣、綜上，本院審酌上開各情、訪視調查報告及調查證據之結果
    ，認兩造婚後僅共同生活約1月餘外，被告於110年4月13日
    離家後，於110年8月9日為警尋獲時拒絕與原告同行返家，
    於途中行經便利商店時，被告又趁機逃離，迄今行蹤不明已
    逾1年2月，兩造已無夫妻互動，關係疏離，且被告對於跟原
    告共同生活之態度消極，缺乏婚姻生活所應具備彼此扶持、
    相忍互愛之特質，較難期望雙方日後仍可相互扶持繼續經營
    婚姻，惟婚姻關係中被告不願履行同居義務亦可認為造成兩
    造間婚姻以生破綻而無回復之希望，堪認兩造間之婚姻已有
    難以維持之重大事由，已欠缺建立美滿家庭應有之互信、互
    諒、互愛基石，且此難以維繫婚姻之重大事由之有責程度，
    被告應具有較重之可歸責性。從而，原告依民法第1052條第
    2項之規定，請求准予判決離婚，為有理由，應予准許。　
    　
㈤、原告依民法第1052條第1項第5款及同條第2項之規定訴請離
    婚，訴訟標的雖有2項，但僅有單一之聲明，本院既已判准 
     兩造離婚，則原告另依同法第1052條第1項第5款規定請求
    離
    婚，本院自無庸審酌，附此敘明。
四、據上論結，原告之訴為有理由，依家事事件法第51條，民事
    訴訟法第385條第1項前段、第78條、第87條第1項，判決如
    主文。
中　　華　　民　　國　　111 　年　　10　　月　　13　　日
                    家事法庭  法  官  康弼周
上列為正本係照原本作成。        
如對本判決上訴，應於判決送達後20日內向本院提出上訴狀，並
按他造人數提出繕本，及繳納上訴裁判費。
中　　華　　民　　國　　111 　年　　10　　月　　13　　日
                              書記官  魏巧雯